【裁判字號】    95,訴,254
【裁判日期】    950825
【裁判案由】    給付買賣價金
【裁判全文】
臺灣板橋地方法院民事判決               95年度訴字第254號
原      告  群橋科技股份有限公司
法定代理人  甲○○
訴訟代理人  劉立鳳律師
被      告  奈米超晶格科技股份有限公司
法定代理人  乙○○
訴訟代理人  丙○○
上列當事人間請求給付買賣價金事件，經本院於民國95年8 月11
日言詞辯論終結，判決如下：
    主  文
被告應給付原告新臺幣柒拾伍萬貳仟參佰元，及自九十五年一月
一日起至清償日止按年息百分之五計算之利息。
訴訟費用由被告負擔。
本判決於原告以新台幣貳拾伍萬元供擔保後，得假執行。但被告
如以新臺幣柒拾伍萬貳仟參佰元為原告預供擔保，得免為假執行
。
    事實及理由
一、原告主張：被告於民國94年8 月1 日、8 月10日、9 月7日
    、10月7 日分別向原告訂購急診推床、床上桌、電動床、床
    墊等貨物，約定總價共新台幣（下同）919,800 元（含稅）
    ，原告均已依約交貨。惟經原告陸續開具發票4紙向被告請
    款，被告除於94年10月27日以其名義匯款167,500 元予原告
    外，其餘752,300 元迄未給付。經原告委請律師發函催請被
    告於94年12月31日前付清上開欠款，被告仍未履行，爰依買
    賣契約之價金給付請求權，求為判決如主文第1 項所示，並
    聲明願供擔保，請准宣告假執行。
二、被告則抗辯：
(一)、本件乃原告借用被告之名義將貨物出口及銷售予國外廠商，
    兩造間並無買賣關係存在
 1. 緣原告前法定代理人連政耀透過他人認識被告訴訟代理人丙
    ○○，連政耀曾向被告表示其為原告前董事長，原告現任董
    事長甲○○乃其多年舊識，因其銀行債信不良，為取得銀行
    融資，使原告之營運順利，故其將董事長一職讓予甲○○，
    並管理工廠生產，其則負責處理國外客戶事務。其出國後，
    陸續在海外接單予原告，然而原告之產品不斷出現問題，因
    此國外客戶訂單變少，甚而不再下單。為利原告業務發展，
    其欲尋找一家聲譽良好之公司名義即被告配合出口，以便接
    收訂單。貨款由其負責，被告不須支付任何款項或收款，事
    成後會支付作業及勞務費予被告等語。經被告訴訟代理人丙
    ○○向原告法定代理人甲○○求證，與連政耀上開所述相符
    。丙○○亦曾於94年8 月初至原告之臺南工廠參觀，證實工
    廠確有運作，原告法定代理人甲○○並保證工廠生產品質不
    良問題均已改善。
 2. 被告經評估後，認為連政耀前揭提議方案極佳，對於被告未
    來拓展國際市場頗有助益，故同意出借名義協助原告從事貨
    品出口及銷售，且同意不收取任何勞務費及賺取價差，以展
    現合作之誠意。從而，本件僅係原告借用被告名義出貨予國
    外廠商，事實上被告並未經手貨物，系爭貨物均係原告生產
    後，直接運送至港口，報關行、保險、陸運及船務均由原告
    或原告之客戶指定，被告僅提供外銷報關所須之公司文件資
    料。被告亦不負責貨款之收取，原告之客戶復未將貨款交付
    被告。被告曾於94年10月27日匯款167,500 元予原告，係因
    原告之巴拿馬分公司匯款予被告，被告方將該筆款項轉交予
    原告。是兩造間實無買賣關係存在。
 3. 原告雖曾開立發票予被告，然此係因原告借用被告之名義外
    銷出口，亦即出口報單上之出口公司為被告，因被告必須出
    具出口報單（即銷項），如無相對品名、數量之進項（發票
    ），即屬虛開發票，故原告必須開立發票予被告。又原告開
    立發票予被告，如無被告之採購單，亦屬虛開發票，故兩造
    間就系爭貨物雖無買賣關係存在，但因稅務要求，被告方開
    立訂購單予原告。
(二)、原告主張未在國外設立分公司及未授權連政耀代為接受海外
    訂單，均與事實不符
 1. 由被告提出之網站列印資料可知，原告確在墨西哥、巴拿馬
    等地設有分公司。
 2. 除系爭貨物外，原告於94年1 月間，亦曾由連政耀負責接單
    ，出貨至越南，其時原告並無信用狀押匯額度，故由原告借
    用訴外人韋向企業有限公司名義出口及接狀。另於94年7 月
    底，因原告印尼客戶之零件損壞要求更換，故連政耀及原告
    請被告協助，以被告名義空運，將零件寄給印尼客戶，該客
    戶向來均由連政耀負責接洽與聯繫。由此可知，原告之海外
    訂單幾均為連政耀負責接洽和聯繫，且ampesa. com 網站之
    公司簡介中亦載明原告授權連政耀負責海外接單與業務推展
    ，原告空言否認，實不足採。
 3. 原告雖主張www.ampesa.com之網站乃登錄在雄觀科技股份有
    限公司（下稱雄觀公司）名下，然該網站所陳列之產品均為
    原告所生產，產品編號及報價單與原告之生產型錄亦均屬相
    符，原告所生產之產品均貼有ampesa.com之標籤，足證該網
    站雖非登錄原告名下，然係原告使用無疑。又該網站之聯絡
    人為連政耀，亦可證明原告確有授權連政耀負責海外接單及
    業務推展。
(三)、聲明：請求駁回原告之訴及假執行之聲請；如受不利判決，
    願供擔保，請准宣告免為假執行。
三、本院之判斷
(一)、按當事人主張有利於己之事實者，就其事實負舉證之責任，
    民事訴訟法第277 條前段定有明文，是請求履行債務之訴，
    除被告自認原告主張債權發生原因之事實外，應先由原告就
    其主張此項事實，負舉證之責任，必須證明其為真實後，被
    告於其抗辯事實，始應負證明之責任，此為舉證責任分擔之
    原則（最高法院43年度台上字第377 號判例意旨參照）。
(二)、經查原告主張被告於94年8 月1 日、8 月10日、9 月7 日、
    10 月7日分別向原告訂購急診推床、床上桌、電動床、床墊
    等貨物，總價共919,800 元（含稅），原告均已依約交貨。
    惟經原告陸續開具發票4 紙向被告請款，被告除於94年10月
    7 日以其名義匯款167,500 元予原告外，其餘752,300 元迄
    未給付。經原告委請律師發函催請被告於94年12月31日前付
    清上開欠款，被告仍未履行等事實，業據原告提出與其所述
    相符之訂購單4 紙、採購單1 紙、銷貨單與統一發票各4 紙
    、貨品規格圖2 紙、應收帳款明細表1 紙、原告第一銀行存
    摺明細1 份、律師事務所函暨回執各1 件為證（附於本院卷
    第4 頁至第24頁），被告對於上開訂購單、採購單均由其製
    作，原告曾開立前揭統一發票予被告及被告曾匯款167,500
    元予原告等情亦均不爭執，原告前開主張，自堪信為真實。
(三)、被告雖以前詞置辯，抗辯本件乃原告借用被告之名義將貨物
    出口及銷售予國外廠商，兩造間實無買賣關係存在等語，然
    原告既已就兩造間成立買賣契約乙節盡舉證之責，揆諸首揭
    法條及判例意旨，自應由被告就其抗辯之上開事實負舉證責
    任。被告對此固提出連政耀之信函、不良品照片、客戶抱怨
    信影本、原告報價單及產品型錄、連政耀製作之Ampesa.
    Inc.（Mexico）Order4張等件（附於本院卷第64頁至第87頁
    、第96頁）為證，然原告就被告所提上開書證，除原告報價
    單及產品型錄外，均已否認該等書證形式及內容之真正，依
    民事訴訟法第357 條前段之規定，應由被告證明該等私文書
    之真正，被告既未就此舉證，自難以前開信函、照片、抱怨
    信、Ampesa公司之訂購單等，逕認被告之抗辯可採。況連政
    耀雖為原告之前法定代理人，然自系爭買賣契約成立時即94
    年8 月至10月間，連政耀已非原告之法定代理人，且自93年
    8 月後，連政耀即未持有原告任何股份，此有原告公司基本
    資料查詢、經濟部95年6 月20日經授中字第09533723080 號
    函暨所附原告股東名簿3 紙在卷可參（附於本院卷第139 頁
    至第143 頁），又本院依民事訴訟法第367 條之1 第6 項、
    第1 項之規定訊問原告法定代理人甲○○，甲○○亦已到庭
    陳稱：連政耀乃伊同學，亦為原告之前法定代理人。被告先
    前曾打電話詢問原告之產品，表示其需要原告之商品，希望
    向原告訂購，並在94年8 月開始有訂單，原告陸續出貨給被
    告，被告訴訟代理人亦曾到原告臺南工廠看原告之產品。被
    告並未提及系爭產品係其與連政耀接洽，被告僅為借名之事
    ，且連政耀目前並未參與原告業務之經營，亦未承接原告之
    國外訂單交由原告生產。93年8 月後，乃由伊根據連政耀先
    前所留客戶資料去與客戶接洽。伊從未見過本院卷第96頁連
    政耀之信函等語（見本院第130 頁至第132 頁），是依原告
    法定代理人甲○○前開所述，原告於94年8 月至10月間，並
    未授權連政耀代表原告與被告洽談任何借名或買賣契約，被
    告復未舉證證明連政耀有何代表原告之權限，是縱認連政耀
    之上開信函或填具之訂購單均為真正，亦難由此推認原告曾
    向被告借用名義出貨國外之事實。至前揭不良品照片、客戶
    抱怨信影本、原告報價單及產品型錄，經核均無從證明被告
    抗辯其僅係出借名義乙節為實在，且倘兩造間確無買賣關係
    ，原告僅係向被告借用名義出貨，被告又何須向原告索取報
    價單與產品型錄，益徵被告之抗辯難以採信。
(四)、被告雖另提出網址為www.ampesa.com之英文網站列印資料及
    匯款資料影本1 紙（附於本院卷第111 頁至第120 頁、第
    133 頁），欲證明原告在國外確設有分公司，並辯稱被告於
    94年10月27日匯予原告之167,500 元，係因原告之巴拿馬分
    公司匯款予被告，被告再轉交給原告云云。然原告是否在國
    外設立分公司，均無法證明被告所辯本件係借用名義乙節為
    真，自與本案無涉。況且，原告英文名稱原為「AMPESA INC
    . 」，於95年間變更為「QUN INC.」，雖為兩造所不爭，且
    有卷附廠商基本資料2 紙可佐（附於本院卷第98頁、第154
    頁），惟原告已否認曾在國外設立分公司，並主張前開英文
    網站之註冊申請人並非原告，而係連政耀擔任董事長之雄觀
    公司，該網站上所載聯絡人為連政耀，網站上之聯絡電子信
    箱亦與雄觀公司之名片上所載者相同等語，並提出與其所述
    相符之網站列印資料2 紙、網站申請註冊之公示資料1 份、
    雄觀公司名片及公司基本資料影本各1 紙為證（附於本院卷
    第144 頁至第150 頁），足認原告此部分主張，尚非子虛。
    原告法定代理人甲○○對此亦到庭陳述：伊知道連政耀曾架
    設上開網站，此係連政耀擔任雄觀公司負責人時就架設之網
    站，當初是為了介紹雄觀公司之產品，後來連政耀擔任原告
    公司之法定代理人後，就將該網站挪到公司使用，將原告之
    產品在該網站介紹，伊在擔任原告法定代理人之前，並未至
    該網站去看過，直到律師拿列印資料給伊看，伊才知道上面
    有原告先前英文名字在巴西、墨西哥公司之資料，伊與連政
    耀交接時並未談到有這部分等語（見本院卷第130 頁至第
    132 頁），是被告欲以前開網站列印資料證明原告確有設立
    國外分公司或原告確有授權連政耀負責海外接單及業務推展
    ，均難遽採。再者，被告陳稱原告之巴拿馬分公司曾將貨款
    匯予被告云云，已與被告所執不負責收取本件貨款之抗辯有
    所出入，而由被告提出之前開匯款資料，亦無從看出係原告
    之巴拿馬分公司匯款予被告，且原告如確有設立巴拿馬分公
    司，原告分公司未將款項直接匯予原告，反透過被告輾轉匯
    款，亦與常情有違，故被告辯稱其僅單純轉交原告巴拿馬公
    司之匯款云云，復難採信。
(五)、至被告提出之出口報單影本2 紙（附於本院卷第127 頁、第
    170 頁），其上所列之貨物出售者皆為被告，然此或係被告
    將購自原告之貨物再轉賣、運送至國外之公司，故仍不足以
    證明被告辯稱原告借用其名義出貨之情節確為真實。
(六)、綜上所述，原告主張被告於94年8 月1 日、8 月10日、9 月
    7 日、10月7 日陸續向其訂購貨物，迄今尚積欠752,300 元
    貨款之事實，應可採信。被告辯稱兩造間並無買賣關係存在
    ，原告僅係向被告借用名義出貨等情，則無足取。從而，原
    告依買賣契約之價金請求權，請求被告給付752,300 元及自
    遲延時翌日即95年1 月1 日起至清償日止按年息百分之5 計
    算之利息，為有理由，應予准許。又兩造分別陳明願供擔保
    請准宣告假執行及免為假執行，經核均無不合，爰分別酌定
    相當之擔保金額准許之。
(七)、因本案事證已臻明確，兩造其餘主張、陳述及所提之證據暨
    攻擊防禦方法，經本院審酌後，認與本案判斷結果無影響，
    均毋庸再予一一論述。
(八)、結論：本件原告之訴為有理由，依民事訴訟法第78條、第
    390條第2項、第392條第2項，判決如主文。
中    華    民    國    95    年    8     月    25    日
                  民事第三庭  審判長法  官  陳映如
                                    法?官  黃信滿
                                    法?官  吳佳穎
以上正本係照原本作成
如對本判決上訴，須於判決送達後20日內向本院提出上訴狀
中    華    民    國    95    年    8     月    25    日
                            書記官  黃美雲


司法院資訊處製作；財團法人民間司法改革基金會備份。
